臺灣花蓮地方法院交通事件裁定　　　　　　　　　　　九十三年度交聲字第三四號
　　原處分機關　交通部公路總局臺北區監理所花蓮監理站
　　異　議　人　甲○○
右列受處分人因違反道路交通管理處罰條例案件，對於原處分機關九十三年六月七日
花監五字第裁四四─Ｑ00000000號裁決書不服，聲明異議，本院裁定如左：
    主  文
異議駁回。
    理  由
一、聲明意旨略以：異議人甲○○駕駛車號七七六五－ＧＡ號自用小客車，於民國九
    十三年四月十二日晚間十九時許，自臺北往花蓮由北往南行駛，嗣於同日二十一
    時二十分許，行經宜蘭縣蘇澳鎮○○路，欲右轉蘇東中路口時，遭員警舉發轉彎
    時未使用方向燈。但查異議人當時欲右轉蘇東中路口前即有打方向燈，可能因為
    轉彎路口設置有大型看板遮擋住視線，導致員警不查仍逕行舉發，因而聲明異議
    等語。
二、按「行車遇有轉向、減速暫停、讓車、倒車、變換車道等情況時所用之燈光及駕
    駛人之手勢，應依左列規定：一  右轉彎時，應先顯示車輛前後之右邊方向燈光
    ，或由駕駛人表示左臂向上，手掌向右微曲之手勢。」道路交通安全規則第九十
    一條第一項定有明文，又按「汽車駕駛人轉彎時，有左列情形之一者，處二百元
    以上六百元以下罰鍰：一  在轉彎或變換車道前，未使用方向燈或不注意來、往
    行人或轉彎前未減速慢行者。」道路交通管理處罰條例第四十八條第一項第一款
    亦定有明文。次按交通法庭認為異議無理由者，應以裁定駁回之，道路交通案件
    處理辦法第十九條定有明文。
三、經查，異議人辯稱：「我認為執勤員警取締的方式有失公正，我當時是有打方向
    燈，當時警察距離我約五十公尺，我轉彎後就看到員警在執行臨檢，我一轉彎就
    被攔下了，他們是以手持警示棒的方式攔我下來，我轉彎後，又行進了約二十公
    尺，他們就叫我靠邊停，我是一轉彎就被他們攔下，現場有大型的招牌，很可能
    會阻礙他們的視線，因此使他們沒有看到我打方向燈，那個大型招牌也會阻礙我
    的視線。」云云，惟查，訊之證人即查獲警員黃聰明及洪竹星到庭結證稱：當時
    渠等在蘇澳大飯店（即蘇東中路處）前執行勤務，距離路口約六、七十公尺，在
    當地路口執行的查處違規重點為闖紅燈及轉彎沒有打方向燈。案發時現場有照明
    設備，視線也很好，異議人大約在路口轉彎處約五、六公尺處，渠等就發現他轉
    彎號誌沒有打，並非他已經直行後才發現等語，是員警既經常在該處查違規未打
    右轉方向燈違規事件，自然對於汽車在轉彎時有否打方向燈，具有有一定的專業
    判斷能力。又查，稽之現場雖為夜晚，但證人二人既已陳述因有路燈等照明設備
    ，視線並未受到影響，然被告雖於事後辯稱：當時該處視線不良云云，然稽之異
    議人陳稱：我一轉彎後就看到員警在執行臨檢，當時警察距離約五十公尺左右等
    語，可見當時視線應尚屬良好，可證警員所言，應可採信。此外，異議人雖又指
    稱現場路口設置有大型看板阻擋視線云云，然查，蘇港路與蘇東中路交岔路口旁
    ，確有大型看板樹立，但依照片所示及證人黃聰明所證，該看板位置係位於路口
    內側距離約十公尺，並不會阻礙到員警的視野，因而，異議人所述員警因大型看
    板而阻擋到視線云云，誠非無疑，此另由異議人及警員共證：異議人遭舉發開單
    後，員警又陸續對於轉彎未打方向燈者（事後違規者稱係方向燈損壞）為攔檢，
    益可證當時的大型看板並未影響到員警視線。又雖證人即異議人之妻林宛儒作證
    稱：當時右轉時有打方向燈云云，但徵之證人林宛儒係為異議人之妻，所證是否
    為迴護被告之詞，不無待酌處，且證人黃聰明等人既無績效之壓力或與異議人
    有何仇怨，自應以渠等之證詞，較為足可採信。末查，異議人未依規定為右轉時
    未打方向燈或手勢，其行徑即屬違規，揆諸首開法條規定及說明，原處分機關據
    以裁處異議人罰鍰新臺幣九百元，核無不當，量罰亦甚妥適，本件異議為無理由
    ，應予駁回。
四、據上論結，應依道路交通案件處理辦法第十九條，裁定如主文。
中      華      民      國    九十三    年      六      月     三十     日
                              臺灣花蓮地方法院交通法庭
                                  法    官  李  豫  雙
右正本證明與原本無異。
如對本裁定不服，應於送達後五日內，向本院提出抗告狀。（應抄附繕本）
                                  法院書記官
中      華      民      國    九十三    年      七      月      一      日
